臺灣高等法院刑事裁定
110年度聲字第2382號

聲明異議人
即  被  告  黃坤雄



上列聲明異議人即被告因違反毒品危害防制條例案件，對於本院
110年度毒抗字第769號中華民國110年5月12日裁定，聲明異議，
本院裁定如下：
    主  文
聲明異議駁回。
    理  由
一、聲明異議意旨略以：本院以110年度毒抗字第769號裁定令聲
    明異議人即被告黃坤雄強制戒治，就該裁定所示評分結果：
    ①多重毒品濫用，計10分；②使用方式為注射使用，又計10分
    ；③合法物質濫用（菸），計2分；④持續於所內抽菸，又計2
    分。然就上開①、②實乃同一行為，且針具是合法取得、交換
    及購買，為何各計10分？上開③、④各計2分，但香菸購買乃
    是依監獄行刑法相關規定，於監所內合法購買，且兩者亦屬
    同一行為，為何也分別計分？又如上開裁定所示首次毒品犯
    罪年齡為「20歲以下」計10分，而被告首次毒品犯罪年齡為
    17歲，至今已過20年，使用毒品年數當然「超過1年」，然
    又因此加計10分，自非合理。被告於觀察、勒戒及強制戒治
    期間，均遵守監所規定，家人及配偶都有前來接見、通信等
    ，爰聲明異議云云。
二、按受刑人或其法定代理人或配偶以檢察官執行之指揮為不當
    者，得向諭知該裁判之法院聲明異議，刑事訴訟法第484條
    定有明文。本條所稱「諭知該裁判之法院」，乃指對被告之
    有罪判決，於主文內實際宣示其主刑、從刑之裁判而言，若
    判決主文並未諭知主刑、從刑，係因被告不服該裁判，向上
    級法院提起上訴，而上級法院以原審判決並無違誤，上訴無
    理由，因而維持原判決諭知「上訴駁回」者，縱屬確定之有
    罪判決，但因對原判決之主刑、從刑未予更易，其本身復未
    宣示如何之主刑、從刑，自非該條所指「諭知該裁判之法院
    」（最高法院79年台聲字第19號判例意旨參照）。而對於毒
    品危害防制條例所規定之觀察、勒戒及強制戒治等事項所為
    之裁定，乃拘束人身自由之保安處分，雖非屬刑罰，但其既
    係對被告將來之危險性所為拘束其身體、自由等之處置，以
    達教化與治療之目的，為刑罰之補充制度，自與科刑判決有
    同等效力。是被告如對檢察官依該等保安處分裁定之指揮執
    行，認有所不當，自得適用刑事訴法第484條規定為聲明異
    議。惟此聲明異議，仍應依該規定「向諭知該裁判之法院聲
    明異議」，亦即其管轄法院係以對被告於裁定主文內實際宣
    示其保安處分之法院而言。次按執行機關對於審判機關所為
    之裁判，並無審查內容之權，故裁判是否違法，並非執行機
    關所得過問，是聲明異議之對象，應係檢察官之執行指揮行
    為，而非檢察官據以指揮執行之裁判，故刑事訴訟法第484
    條所稱「檢察官執行之指揮不當」，係指檢察官有積極執行
    指揮之違法及其執行方法有不當等情形而言；檢察官如依確
    定判決、裁定指揮執行，即無執行之指揮違法或其執行方法
    不當之可言，至於原確定判決、裁定，是否有認定事實錯誤
    或違背法令之不當，應循再審或非常上訴程序以資救濟，尚
    無對之聲明異議之餘地（最高法院108年度台抗字第79號裁
    定意旨參照）。
三、經查：　
　㈠被告前因施用毒品案件，經臺灣新竹地方法院以110年度毒聲
    字第240號裁定令入戒治處所強制戒治，被告不服該裁定，
    提起抗告，再經本院以110年度毒抗字第769號裁定駁回抗告
    確定，有各該裁定及本院被告前案紀錄表在卷可按。是諭知
    被告強制戒治之法院為臺灣新竹地方法院，本院僅係維持該
    法院裁定而諭知「抗告駁回」，並未宣示如何之強制戒治等
    保安處分，揆諸首揭說明，自非刑事訴訟法第484條所指「
    諭知該裁判之法院」。是以被告如對檢察官依臺灣新竹地方
    法院所宣示強制戒治之指揮執行有所不服，自應向該法院提
    出聲明異議，始屬合法。其向無管轄權之本院聲明異議，於
    法自有未合。
  ㈡況被告以本院110年度毒抗字第769號裁定就被告「有無繼續
    施用傾向」之前開評分論計，容非合理等詞，僅係對該裁定
    就被告「有無繼續施用毒品傾向」之事實認定再事爭執，並
    非對「檢察官執行之指揮不當」聲明異議，非屬刑事訴訟法
    第484條所定得聲明異議之客體，其執此聲明異議，亦無足
    取。
四、綜上所述，被告以本院為諭知強制戒治之法院，向本院聲明
    異議，程序上即非合法，且本院110年度毒抗字第769號裁定
    就被告「有無繼續施用傾向」之事實認定，並非刑事訴訟法
    第484條所定得聲明異議之客體，本院亦無從予以審究。是
    被告執此聲明異議，為無理由，應予駁回。
據上論斷，應依刑事訴訟法第486條，裁定如主文。
中　　華　　民　　國　　110 　年　　6 　　月　　8 　　日
　　　　　　　　　刑事第九庭  審判長法　官  潘翠雪
　　　　　　　　　　　　　　　　　  法　官  陳俞婷
　　　　　　　　　　　　　　　　　  法　官  陳信旗
以上正本證明與原本無異。
如不服本裁定，應於收受送達後5日內向本院提出抗告狀。
                                    書記官  董佳貞
中　　華　　民　　國　　110 　年　　6 　　月　　8 　　日